【裁判字號】    93,訴,2303
【裁判日期】    950302
【裁判案由】    誣告
【裁判全文】
臺灣板橋地方法院刑事判決              93年度訴字第2303號
公  訴  人  臺灣板橋地方法院檢察署檢察官
被      告  戊○○
選任辯護人  謝秉錡律師
            劉哲嘉律師
            張靜怡律師
上列被告因誣告案件，經檢察官提起公訴（九十三年度偵字第一
七六四六號），本院判決如下：
    主  文
戊○○意圖他人受刑事處分，向該管公務員誣告，處有期徒刑壹
年。
    事  實
一、戊○○與乙○○原為夫妻關係（於民國八十七年九月九日離
    婚），在離婚前為辦理分產，遂委託其兼辦代書業務之鄰居
    甲○○辦理過戶事宜。戊○○明知其委託甲○○持渠之身分
    證、印鑑證明、印章等文件，於八十七年六月十九日前往台
    北縣板橋地政事務所，將戊○○所有之台北縣板橋市○○段
    五七九地號及同縣市○○段九九七建號（門牌號碼台北縣板
    橋市縣○○道○段三十五號一樓）之不動產，以「贈與」為
    由，過戶上開不動產應有部分二分之一予乙○○，詎戊○○
    因其現任妻子與乙○○發生傷害糾紛，心生不滿，竟意圖使
    甲○○與乙○○受刑事處分，於九十二年八月二十五日具狀
    向有偵查犯罪職掌之公務員即台灣板橋地方法院檢察署檢察
    官告訴（告訴狀附於九十二年度發查字第三四五三號），虛
    構甲○○與乙○○共同基於偽造文書之犯意聯絡，由甲○○
    持前揭戊○○所有之證件、印章及所有權狀，辦理上開移轉
    登記等犯罪，涉犯刑第二百十六條、第二百十條行使偽造私
    文書罪，第二百十五條業務登載不實文書罪、第三百三十九
    條之詐欺罪嫌。嗣經台灣板橋地方法院檢察署檢察官偵查後
    ，認證據不足，於九十三年五月十二日以九十三年度偵字第
    八０九九號案件為不起訴處分，戊○○提起再議，經台灣高
    等法院檢察署檢察長於九十三年七月三十日以九十三年度上
    聲議字第二一七九號處分書駁回戊○○對前揭不起訴處分之
    再議聲請。顏正議復向本院聲請交付審判，經本院審查後，
    亦於九十三年九月二十二日以九十三年度聲判字第七一號駁
    回其聲請而告確定。
二、案經甲○○訴請台灣板橋地方法院檢察署檢察官偵查訴。
    理  由
一、訊據被告戊○○對於上揭時、地具狀向台灣板橋地方法院檢
    察署檢察官告訴乙○○、甲○○犯罪之事實固坦承不諱，但
    矢口否認被訴誣告之犯行，辯稱：切結書係乙○○向伊表示
    願代為申請補辦權狀之指示下所立，非為辦理移轉登記所為
    ；被告自始至終僅交付乙○○一份印鑑證明；被告從未委託
    甲○○辦理系爭房地贈與過戶，事後乙○○為息事寧人，尚
    簽發新台幣（下同）一百三十萬元本票供擔保賠償，伊告訴
    之事均屬實在，並未誣告云云，並舉證人即其妹己○○、前
    妹夫丁○○二人為證。惟查：
    （一）上揭犯罪事實，業據證人甲○○、乙○○於本院審理
          時到庭結證綦詳，互核其情節相符，並有土地登記申
          請書、土地建築改良物贈與所有權移轉契約書、印鑑
          證明、八十七年七月一日切結書等在卷可稽。而本案
          房屋、土地之移轉，確係被告所為，非甲○○、林素
          梅偽造文書所致，業經檢察機關查明後為不起訴處分
          。另被告所提民事撤銷贈與之訴、清償債務之訴，亦
          經本院民事庭判決駁回而告確定，業經本院調取台灣
          板橋地方法院檢察署九十三年度偵字第八０九九號、
          台灣高等法院檢察署九十三年度上聲議字第二一七九
          號，本院九十三年度聲判字第七一號，民事庭九十二
          年度訴字第一七一九號卷證資料核閱無誤（該民事判
          決亦經台灣高等法院於九十三年九月二十九日以九十
          三年度上易字第四六八號駁回戊○○上訴）、九十三
          年度訴字第九四六號卷證資料核閱無誤。
    （二）本案被告於八十七年七月一日以「贈與」為原因，辦
          理系爭土地及房屋所有權移轉登記予乙○○時，因所
          檢附之土地及建物所有權狀係八十一年度所核發，並
          經申報遺失公告作廢之所有權狀，不符地政機關作業
          規定，而承辦土地登記業務之職員蕭伊秀乃於八十七
          年七月一日十時以電話通知被告補正，被告乃於八十
          七年七月二日另行提出土地登記申請書聲請補發書狀
          補正，其中所檢附遺失不動產所有權狀之切結書記載
          遺失日期及制作日期，均為八十七年七月一日，顯該
          申請書係台北縣板橋地政事務所以電話通知被告補正
          後，被告始臨時制作自行提出之切結書。又被告於偵
          審中雖不否認該申請書係伊自填，但另辯稱：係林素
          梅於八十七年七月一日當天晚上向被告表示補發不動
          產權狀，需要被告出具切結書所填云云，然此為林素
          梅否認，且被告在上開偵查案件及本院審理中，均無
          法就此項事實提出任何證據方法以證明其真，自難遽
          信。且被告與乙○○夫妻間之感情，於八十七年七月
          本案房地過戶時已瀕破裂，二人雖仍維持夫妻關係，
          惟其二人長期不和，縱未離婚，衡諸一般情理，有無
          可能委託對方代為處理不動產事務，確屬有疑。若二
          人非為分產，被告竟放任由乙○○代辦不動產手續，
          並聽任其言任意出具切結書，實與常情相違。況依被
          告以郵局存證致函乙○○之信函，及於告訴案件偵查
          中迭指：乙○○係於八十七年六月間，以遺失家中土
          地及房屋所有權狀，另須辦理補發為藉口，詐騙被告
          取得印鑑證明及印鑑章云云。果真如此，則切結書上
          所載遺失日期，應係記載八十七年六月間某日，甚至
          係更早之前之日期，又豈會自行記載八十七年七月一
          日。且其夫妻雙方感情既已長期失和，被告於八十六
          年間亦曾親自辦理申請補發書狀一次，應知悉補發程
          序及所需證明文件為何，又豈會隨便將印鑑章及印鑑
          證明交由乙○○，委託其代為申請補發書狀之理。且
          依卷附其中第四四０三七０號及第四四四五八０號二
          件土地登記申請書上，均提出被告之印鑑證明，若僅
          辦理申請補發所有權狀，被告認為要檢附印鑑證明，
          亦僅交給乙○○一份印鑑證明即可，豈會事先同時交
          給乙○○二份印鑑證明，令其有機可趁將其中一份印
          鑑證明供他用。
    （三）在土地移轉登記時，因土地登記申請書之記載方式內
          容複雜，常須檢附許多文件，一般人對此亦陌生，故
          社會上多由土地代書代為填寫處理，再由本人蓋用印
          鑑章確認，此亦符合社會上一般之交易習慣，自不能
          以土地登記申請書「戊○○」三字非由聲請人本人親
          自填寫，即認係甲○○、乙○○所偽造。至於土地登
          記申請書上記載土地代書即甲○○之聯絡電話000
          00000，其用意祇是方便地政事務所之承辦人員
          認為如有需要補正時，由土地代書代為轉告本人聯絡
          之用，此亦屬情理之常。若甲○○係冒充被告人本人
          名義申請辦理土地登記，其所作所為應有所顧忌，又
          豈會留下上開聯絡電話，以待偵查機關事後追查。
    （四）又證人即地政機關負責收文之丙○○就其如何收文、
          查證，業經在本院審理時證述綦詳，雖其表示對本案
          各相關人士並無印象，但證人丙○○之職責即係專門
          負責核對身分，與被告及乙○○、甲○○三人均並無
          任何利害關係，豈有獨對本案放縱未予嚴格審查核對
          身分之理。
    （五）證人即被告之妹己○○於本院審理時證稱：伊從未聽
          聞被告要將房屋贈予乙○○之事，若被告將房屋過給
          乙○○，一定會告知伊，在民事庭返還本票事件中之
          本票，係乙○○偷偷過戶房地，為恐被告興訟始開出
          供擔保云云。惟乙○○堅決否認此事，陳稱該紙本票
          係之前被告積欠甲○○一百萬元，為向銀行辦理貸款
          清償此債務，與被告前往銀行申辦貸款時所簽，因與
          銀行之條件未談攏致未辦成，事後被告另行找其他行
          庫辦理，伊事後未將本票取回等語。而被告對之前積
          欠甲○○一百萬元及由乙○○陪同以房屋貸款清償之
          事並不否認，觀諸系爭本票（票號０７４５３１，票
          載發票日八十九年七月三十日、到期日八十九年八月
          七日，面額一百三十萬元），其金額與所指貸款之本
          金加上銀行利息後，設定之金額相符，而本案乙○○
          過戶系爭房地之價值明顯逾此額度，可見乙○○所言
          應非虛妄。證人己○○係被告之妹，其所為證言之可
          信度原即待斟酌，且其亦自承對被告與乙○○離婚之
          事，係於八十七年九、十月份間，經由乙○○告知始
          得悉此事，則被告連如此重大之事亦未事先告知證人
          己○○，又如何期待被告將房屋過戶之事先行知會，
          是其所證不足以對被告為有利之認定。另證人丁○○
          所證有以房屋抵押借款之事，係指另件台北縣樹林市
          之房屋，與本案系爭房地之爭端毫無關係，所為證言
          亦與本案無關聯性可言。被告對與本案有關之事實均
          未舉證，僅賴事後與本案無關之事強作牽聯、推論，
          所辯均屬事後卸責之詞，無可採信。
    綜上所述，被告明知台北縣板橋市○○段五七九地號及同縣
    市○○段九九七建號（門牌號碼台北縣板橋市縣○○道○段
    三十五號一樓）之不動產，係其自行以贈與為由，經甲○○
    辦理過戶二分之一予乙○○，竟仍虛構事實向台灣板橋地方
    法院檢察署檢察官告訴其二人偽造文書、詐欺，事證明確，
    其誣告之犯行洵堪認定。
二、核被告所為，係犯刑法第一百六十九條第一項之指明犯人誣
    告罪。被告以一訴狀同時誣告乙○○、甲○○二人，仍侵害
    一國家法益，為單純一罪。至其於不起訴處分後提請再議、
    聲請交付審判等行為，均屬在一誣告犯意下接續之行為，為
    行為之繼續。爰審酌被告犯罪之動機、目的、手段，因前妻
    乙○○與其現任妻子發生鬥毆之傷害糾紛，遭法院判刑，因
    而遷怒，多次利用民事事件請求返還房屋、土地並請求損害
    賠償，均為法院判決敗訴，仍不思反省，竟虛構事實向偵查
    機關誣告他人犯罪，並在不起訴處分後，提起再議，交付審
    判，浪費司法資源，莫此為甚，並使甲○○、乙○○二人長
    期陷於司法偵查之壓力下，犯罪所生之危害甚鉅，且犯罪後
    態度不佳等一切情狀，實不宜輕縱，爰量處如主文所示之刑
    ，以資懲儆。
據上論斷，應依刑事訴訟法第二百九十九條第一項前段，刑法第
一百六十九條第一項，判決如主文。
本案經檢察官蔡元仕到庭執行職務。
中    華    民    國    95    年    3     月    2     日
                  臺灣板橋地方法院刑事第一庭
                      審判長法  官  鄭  水  銓
                            法  官  廖  怡  貞
                            法  官  陳  福  來
以上正本證明與原本無異
如不服本判決應於送達後十日內向本院提出上訴狀。
                                    書記官  林  兆  嘉
中    華    民    國    95    年    3     月    3     日
附錄本案論罪科刑法條全文：
刑法第一百六十九條
意圖他人受刑事或懲戒處分，向該管公務員誣告者，處七年以下
有期徒刑。
意圖他人受刑事或懲戒處分，而偽造、變造證據，或使用偽造、
變造之證據者，亦同。


司法院資訊處製作；財團法人民間司法改革基金會備份。
